【裁判字號】    90,訴,239
【裁判日期】    901119
【裁判案由】    強盜等
【裁判全文】
臺灣花蓮地方法院刑事判決                            九十年度訴字第二三九號
    公  訴  人  臺灣花蓮地方法院檢察署檢察官
    被      告  丙○○
    指定辯護人  本院公設辯護人甲○
右列被告因強盜等案件，經檢察官提起公訴（九十年度偵字第一五三三號），本院判
決如左：
    主  文
丙○○意圖為自己不法所有，以強暴致使不能抗拒而取他人之物，處有期徒刑肆年，
盜匪所得之0000000000行動電話壹支及新台幣貳佰元應歸還被害人乙○○
。
被訴傷害部分，公訴不受理。
    事  實
一、丙○○於民國九十年四月十一日中午十二時四十分，在花蓮市花蓮客運新站搭乘
    杜文榮駕駛之車牌ＦＪ－４２５號花蓮客運公車返家，因有飲用過量酒類，而使
    其事理判斷能力較平常人為低，而達精神耗弱之程度，其在所乘坐之客運途經花
    蓮市○○路中正國小附近時，因認同車乘客乙○○瞪其，心生不悅，竟基於傷害
    之犯意，沿路以拳頭、腳踢、抓乙○○之頭撞客運玻璃之方式（車窗毀損部分未
    據告訴），出拳毆打乙○○，並在客運行經花蓮縣壽豐鄉壽豐加油站附近時，另
    行基於意圖為自己不法所有之犯意，動手欲強取乙○○所有，握於手中之000
    0000000號行動電話一支，乙○○見狀乃緊握不放，其即動手毆打乙○○
    ，致乙○○無法抵抗，而遭強走，其並於車上以該行動電話接續盜打00000
    000000通予友人，惟均未接通而未遂；車行至花蓮縣鳳林鄉兆豐農場附近
    時，其接續同一強盜犯意，仍以毆打乙○○之強暴方式，強取乙○○之皮夾（內
    有身分證、郵局提款卡及新台幣二百元等物），並將乙○○行動電話、皮夾放置
    於自己所有皮包後，繼續毆打乙○○，且拿出乙○○皮夾查看內部物品，見內有
    郵局提款卡一張，在車行至花蓮縣光復鄉花蓮客運光復站時（同日下午二時許）
    ，復以毆打之強暴方式，強迫乙○○說出郵局提款卡之密碼，並恐嚇稱：「若沒
    錢你就死定了」，使乙○○心生畏懼，丙○○乃將該提款卡交由不詳姓名之男子
    至光復郵局自動提款機提領新台幣（下同）二萬元，因乙○○帳戶內僅剩八十七
    元，而未得逞，後車將行至富源站時，丙○○經乙○○要求，始將乙○○皮夾內
    二百元取走，皮夾內剩餘物品及皮夾均歸還乙○○。丙○○先後毆打行為，共造
    成乙○○受有前額擦傷、臉部多處瘀傷等傷害（傷害部分業經撤回告訴）。
二、案經被害人乙○○訴由花蓮縣警察局花蓮分局報請台灣花蓮地方法院檢察署檢察
    官偵查起訴。
    理  由
甲、有罪部分：
一、右揭犯罪事實，業據被告丙○○於警訊及偵審中坦承不諱，核與告訴人乙○○於
    警訊及偵審中指訴及證人花蓮客運駕駛員杜文榮於警訊中證述之情節相符，並有
    診斷證明書一紙、客運玻璃破裂照片三張、提款卡提領照片四張、光復郵局自動
    提款機操作電腦紀錄表一紙、0000000000雙向通聯紀錄表一張附卷可
    稽。是被告自白與事實相符，應堪採信。本件事證明確，被告犯行堪予認定。
二、核被告所為，係犯懲治盜匪條例第五條第一項第一款普通盜匪罪、電信法第五十
    六條第四項、第一項罪、刑法第三百零五條恐嚇危害安全罪。按釋示法律之效力
    ，應從立法程序及沿革，斟酌立法理由與其他相關情事，探求立法者之原意，以
    為審斷；懲治盜匪條例於三十三年四月八日國民政府制定公佈，全文十一條；而
    現行懲治盜匪條例係經立法程序於四十六年六月五日修正公布施行，將原第八條
    「犯本條例之罪者，依特種刑事案件訴訟條例之規定辦理」及原第十條「本條例
    施行期間定為一年，必要時得以命令延長之。」之規定予以刪除，原第九條改為
    第八條，第十一條改為第九條，經考刪除第十條有關限時法規定之立法本意，係
    為期遏止盜風，改善治安。認本條例第一條至第七條及原第九條（修正後為第八
    條）均仍有施行之必要，因將本條例由限時法改為經久施行之常態性刑事特別法
    ，並重新調整條次，明令公布施行，形式上雖稱「修正」，實質上，已具重新全
    部立法之性質，故本條例修正前，雖有數次命令延長已逾期，仍非可認為已經失
    效，參諸本條例第二條條文，猶於八十八年三月三十日經立法院修正，於八十八
    年四月二十一日公布，尤為明證。而懲治盜匪條例第五條第一項第一款係刑法第
    三百二十八條第一項之特別法，應優先適用，是檢察官認被告所為係犯刑法第三
    百二十八條第一項之罪，起訴法條容有未洽，應予變更。
    被告所犯上開三罪間，具有方法結果之牽連關係，應從一重之盜匪罪論斷。檢察
    官雖未敘及被告盜打告訴人行動電話未遂之犯行，惟因與已起訴有罪部分有牽連
    犯之裁判上一罪關係，本院自應併予審究。至檢察官雖認被告係連續強盜，惟被
    告係在一暴力強取他人財物之犯意下，接續強取告訴人財物，雖被告強取地點部
    分不同，惟此乃因客運行進之當然結果，實難認係連續犯。再被告於警訊及本院
    審理時多次供稱當時喝醉，不知告訴人行動電話及取得之二百元在何處等語；且
    告訴人亦稱：被告當時酒味很重，講話有一點含糊、意識有點不清等語；復參酌
    被告尚知付錢坐客運返家、強取告訴人行動電話後，尚可打電話予友人，及強迫
    告訴人說出提款卡密碼後，委請他人代為提款等情，足見被告雖因喝酒，致其意
    識判斷能力較平常人為低，然僅達精神耗弱程度，尚未精神喪失，爰依法減輕其
    刑。爰審酌被告在公眾場所，隨意毆打他人，以強取他人財物、犯罪之動機、手
    段、所得財物之價值、所生之危害、已將告訴人皮夾內剩餘物品連同皮夾歸還告
    訴人，告訴人並稱被告已向其道歉，願意原諒被告，及被告事後坦承犯行，態度
    尚稱良好等一切情狀，量處如主文所示之刑。被告盜匪所得之00000000
    00行動電話一支及現金二百元，被告雖供稱不知在何處，惟無證據足證業已費
    失，自應一併諭知發還告訴人。
乙、不受理部分：
一、公訴意旨另以：被告丙○○於九十年四月十一日十二時四十分，在花蓮市花蓮客
    運新站搭乘杜文榮駕駛之車牌ＦＪ－４２５號客運公車返家，途經花蓮市○○路
    中正國小附近時，認同車乘客乙○○瞪伊使其心生不稅，竟基於傷害之犯意，以
    拳擊、腳踢、抓頭撞公車車窗玻璃（車窗破裂受損部分未據告訴）之方式持續毆
    打，造成乙○○前額擦傷、臉部多處瘀傷等之傷害，因認被告另涉刑法第二百七
    十七條第一項傷害罪（公訴人於所犯法條欄未說明被告此部份傷害犯行與他罪之
    關係，惟依起訴書犯罪事實欄之記載，應係認數罪併罰）。
二、按告訴乃論之罪，告訴人於第一審辯論終結前得撤回其告訴，又告訴經撤回者，
    應諭知不受理之判決，刑事訴訟法第二百三十八條第一項、第三百零三條第三款
    定有明文。
三、按刑法第第二百七十七條第一項傷害罪，依同法第二百八十七條前段之規定，須
    告訴乃論。茲據告訴人乙○○當庭撤回告訴，依照前開說明，自應諭知不受理之
    判決。
據上論斷，應依刑事訴訟法第二百九十九條第一項前段、第三百零三條第三款，懲治
盜匪條例第五條第一項第一款、第七條第一項、第八條，電信法第五十六條第四項、
第一項，刑法第十一條前段、第三百零五條、第五十五條、第十九條第二項，罰金罰
鍰提高標準條例第一條前段，判決如主文。
本案經檢察官李子春到庭執行職務。
中      華      民      國      九十    年     十一     月     十九     日
                                臺灣花蓮地方法院刑事庭
                                    法  官  李  世  華
右正本證明與原本無異。
如對本判決不服，應於送達後十日內，向本院提出上訴狀。（應抄附繕本）告訴人或
被害人如對於本判決不服者，應具備理由請求檢察官上訴，其上訴期間之計算係以檢
察官收受判決正本之日期為準。
                                    法院書記官
中      華      民      國      九十    年     十一     月     二十二   日
附錄本判決論罪之法律條文：
懲治盜匪條例第五條第一項第一款：
有左列行為之一者，處無期徒刑或七年以上有期徒刑：
一、意圖為自己或第三人不法所有，以強暴、脅迫、藥劑、催眠術或他法，致使不能
    抗拒，而取他人之物或使其交付者。
懲治盜匪條例第七條第一項：
盜匪所得之財物，應發還被害人。
懲治盜匪條例第八條：
刑法總則及刑法分則第一百六十七條，第三百四十七條第五項之規定，於盜匪案件仍
適用之。
電信法第五十六條第一項、第四項：
意圖為自己或第三人不法之利益，以有線、無線或其他電磁方式，盜接或盜用他人電
信設備通信者，處五年以下有期徒刑，得併科新臺幣一百五十萬元以下罰。
第一項及第二項之未遂犯罰之。
刑法第三百零五條：
以加害生命、身體、自由、名譽、財產之事恐嚇他人，致生危害於安全者，處二年以
下有期徒刑、拘役或三百元以下罰金。


司法院資訊處製作；財團法人民間司法改革基金會備份。
